臺灣桃園地方法院民事簡易判決
110年度壢簡字第1317號
原      告  李育洲  
訴訟代理人  李榮正  
被      告  徐忠保  
上列當事人間因過失傷害案件（109年度壢交簡字3821號），原
告提起刑事附帶民事訴訟，經本院刑事庭裁定（110年度壢交簡
附民字第1號）移送前來，本院於民國111年3月1日言詞辯論終結
，判決如下：
    主    文
一、被告應給付原告新臺幣（下同）6萬1,236元，及自民國110
    年1月13日起至清償日止，按年息5％計算之利息。
二、原告其餘之訴駁回。
三、訴訟費用1000元由被告負擔396元，餘由原告負擔。
四、本判決第一項得假執行。
    事實及理由
壹、程序方面
    按民事訴訟法第170條規定，既已明示法定代理權消滅後，
    在取得訴訟能力之本人承受訴訟以前，訴訟程序當然停止。
    故訴訟進行中因未委任訴訟代理人之未成年當事人已成年（
    法定代理權消滅），於該當事人聲明承受訴訟之前，訴訟程
    序當然停止，然若該已成年之當事人逕向法院為訴訟行為者
    ，應可認為停止終竣而續行訴訟程序。查，本件原告係於民
    國00年0月0日出生，有其個人戶籍資料查詢結果可佐，其於
    起訴時係未成年人，嗣於本院111年3月1日審理時已成年且
    有訴訟能力，並當庭聲明承受訴訟（見本院卷第62頁），揆
    諸上開規定，於法核無不合，應予准許。
貳、實體方面
一、原告主張：
  ㈠被告於109年7月24日下午1時許至3時許飲用高粱酒10杯，飲
    用完畢後駕駛車牌號碼0000-00號自用小客車（下稱肇事車
    輛）上路，沿桃園市中壢區中山東路2段外側車道往龍岡方
    向行駛。於同日下午5時10分許，行駛至桃園市○○區○○○路0
    段000號前時，本應注意車輛行駛時，須注意車前狀況，並
    隨時採取必要之安全措施，而依當時天候晴、日間自然光線
    、柏油路面乾燥、無缺陷、無障礙物、視距良好，並無不能
    注意之情事，竟因酒後注意力降低而疏未注意及此，貿然前
    行，適有原告騎乘車牌號碼000-0000號普通重型機車(下稱
    系爭機車)在該處停等紅路燈，突遭被告撞擊，再撞向其右
    側車輛(下稱系爭事故)。原告因而受有左側小腿挫傷及開放
    性傷口、左側腕部擦傷等傷害。
  ㈡原告請求之項目如下：
  1.醫療費用4,270元及往返計程車車資1,890元
    包括109年7月24日、109年7月25日及109年7月26日之3次急
    診費用2,350元；109年7月27日、109年7月28日、109年7月2
    9日及109年7月30日之4次門診醫療費用1,920元，總計醫療
    費用支出為4,270元。另原告因傷無法騎乘機車，需搭乘計
    程車至醫院回診，惟未能取得計程車費收據，依GOOGLE地圖
    顯示原告住處至天成社團法人天晟醫院(下稱天晟醫院)之距
    離為2.7至3.4公里，單趟計程車車資為135元，是原告每次
    回診應支付之計程車車資為270元，故請求計程車車資總計
    為1,890元【計算式：135元×2趟×7次=1,890元】。
  2.不能工作之損失1萬0,112元
    原告受傷前從事便利商店店員一職，任職於萊爾富大園羽田
    店，時薪158元，原告因傷勢建議休養8日而無法工作，受有
    請假扣薪之薪資損失共1萬0,112元【計算式：158元×8小時×
    8日=1萬0,112元】。
  3.系爭機車維修費用3萬8,250元
    被告因侵權行為致原告所有之系爭機車毀損，支出修理費用
    為3萬8,250元。此筆費用除車台工資3,000元外，其餘3萬5,
    250元均為零件費用。
  4.精神慰撫金10萬元
    系爭事故發生時原告僅19歲，本有正當工作、正常生活，卻
    因系爭事故致受有左側小腿挫傷及開放性傷口、左側腕部擦
    傷等傷害，現更遺有受傷部位不時痠痛等後遺症，精神上自
    受有極大之痛苦。被告竟明知其有飲酒而仍駕駛車輛，且吐
    氣所含酒精濃度竟高達每公升1.01毫克。被告毫無悔悟之心
    ，未曾與原告洽談賠償事宜，故請求10萬元之精神慰撫金。
  ㈢為此，爰依侵權行為之法律關係，提起本件訴訟。並聲明：
    被告應給付原告15萬4,522元整，及自刑事附帶民事起訴狀
    繕本送達翌日起至清償日止，按年息5％計算之利息；願供擔
    保請准宣告假執行。
二、被告則以：系爭事故發生之事實如鈞院109年度壢交簡字第3
    821號刑事判決所載，伊不爭執。有關原告對伊之請求，除
    系爭機車維修費用及精神慰撫金外，醫療費用、計程車資及
    不能工作損失部分，伊均不爭執。系爭機車維修部分，伊認
    為系爭事故發生時，伊行駛時速不高，故認為原告因輕微擦
    撞而支出之維修費用過高、維修項目有問題。精神慰撫金部
    分，原告請求金額過高，伊無法負擔。
三、本院之判斷：
　㈠原告主張之上開事實，除被告應賠付原告系爭機車之維修費
    用與精神慰撫金數額外，業據提出與其等所述相符之天晟醫
    院診斷證明書、臺灣桃園地方檢察署檢察官109年度偵字第3
    2525號聲請簡易判決處刑書、受傷部位照片3張、天晟醫院
    醫療費用收據7紙、GOOGLE地圖測定原告住所至天晟醫院距
    離查詢結果、計程車資設算網頁畫面、原告109年8月份薪資
    單、在職薪資證明、系爭機車行車執照、系爭機車毀損照片
    4張、國星機車行估價單為證（見附民卷第15頁至第53頁、
    本院卷第36頁），且經本院依職權向桃園市政府警察局中壢
    分局調閱道路交通事故現場圖、道路交通事故調查報告表㈠㈡
    、桃園市政府警察局道路交通事故調查筆錄、桃園市政府警
    察局道路交通事故談話紀錄表、現場照片彩色20張、道路交
    通事故當事人酒精測定紀錄表、車號查詢車主資料及道路交
    通事故當事人登記聯單等件核閱無誤（見本院卷第13至32頁
    ）。又被告前開過失傷害行為，業經臺灣桃園地方檢察署檢
    察官以109年度偵字第32525號聲請簡易判決處刑，經本院以
    109年度壢交簡字第3821號刑事判決判處被告犯過失傷害罪
    ，處拘役伍拾捌日，如易科罰金以新臺幣壹仟元折算壹日確
    定，有本院109年度壢交簡字第3821號刑事判決書正本附卷
    可稽（見本院卷第4至6頁），且為被告所不爭執（見本院卷
    第62頁背面），堪信原告上開主張為真實。
　㈡按駕駛人駕駛汽車，應遵守道路交通標誌、標線、號誌之指
    示；汽車駕駛人有下列情形之一者，不得駕車：二、飲用酒
    類或其他類似物後其吐氣所含酒精濃度達每公升零點一五毫
    克或血液中酒精濃度達百分之零點零三以上，道路交通安全
    規則第90條第1項、第114條第2款分別定有明文。經查，被
    告業於警詢中自陳略為：「於109年7月24日13時許，在中壢
    區的環北路儷宴餐廳跟朋友一起喝酒。我有喝高粱約30c.c
    小玻璃杯十杯左右，於同日15時許結束飲酒，結束後要去中
    山東路的家樂福買東西時出車禍。」等語（見偵查卷第11頁
    ），復於系爭事故發生後，經警測得酒測值為1.01mg/L等節
    ，有道路交通事故當事人酒精測定紀錄表存卷可參（見偵查
    卷第61頁），顯見被告駕駛肇事車輛前已因飲用高粱酒，致
    其體內血液酒精濃度過高，進而影響其行車注意能力，方不
    慎於行駛時碰撞原告騎乘之系爭機車，其行當為肇事原因；
    而車禍當時天候晴、日間自然光線、柏油路面乾燥無缺陷，
    亦無障礙物，且視距良好等一切情狀，有道路交通事故調查
    報告表㈠存卷可參（見本院卷第14頁），並無不能注意之情
    事，足認被告違反上開規定之行為，顯有過失，且其過失行
    為與損害之發生兩者間並具相當因果關係，是原告請求被告
    負損害賠償責任，即屬有據。
　㈢次按因故意或過失，不法侵害他人之權利者，負損害賠償責
    任；汽車、機車或其他非依軌道行駛之動力車輛，在使用中
    加損害於他人者，駕駛人應賠償因此所生之損害；不法侵害
    他人之身體或健康者，對於被害人因此喪失或減少勞動能力
    ，或增加生活上之需要時，應負損害賠償責任；不法侵害他
    人之身體、健康、名譽或自由者，被害人雖非財產上之損害
    ，亦得請求賠償相當之金額，民法第184條第1項前段、第19
    1條之2前段、第193條第1項及第195條第1項分別定有明文。
    本件被告不法侵害原告之身體健康權，自應就原告因此所受
    之損害，負賠償責任。茲就原告請求之各項損害賠償，審核
    如下：
　⒈醫療費用，得請求4,270元；計程車車資，得請求1,890元：
　　查，原告主張因系爭事故所受體傷支出醫療費用4,270元，
    及計程車車資1,890元等語，並提出天晟醫院診斷證明書、
    自行拍攝之受傷部位照片3張、天晟醫院醫療費用收據7紙、
    GOOGLE地圖測定原告住所至天晟醫院距離查詢頁面截圖、計
    程車資設算影本等件為證（見附民卷第15頁、第23頁至第37
    頁）。經核前開收據，可知被告於109年7月24日、25日及26
    日前往天晟醫院急診3次，支出急診醫療費用2,350元；於10
    9年7月27日、28日、29日及30日於門診治療4次，支出門診
    醫療費用1,920元。上開就醫行為均以計程車為交通工具，
    支出計程車車資1,890元。經核原告就醫看診項目，均與原
    告因系爭事故所受傷勢所需治療項目相符，堪認均係原告因
    系爭事故而增加之必要支出，且為被告所不爭執（見本院卷
    第62頁背面），是原告請求被告給付醫療費用4,270元及計
    程車車資1,890元，為有理由，應予准許。
　⒉不能工作之損失，得請求1萬0,112元：
　　經查，原告因系爭事故所致傷勢建議休息8日乙節，為被告
    所不爭執（見本院卷第62頁背面），有天晟醫院診斷證明書
    可參，而原告亦因居家休養，未能至公司上班，受有1萬0,1
    12元之請假扣款等情，亦有原告所提109年8月份薪資單及在
    職薪資證明在卷可查，堪信原告此部分主張為真。是原告就
    薪資損失向被告主張之金額為1萬0,112元，核屬有據，應予
    准許。
　⒊系爭機車維修費用，得請求1萬9,964元：
　　按不法毀損他人之物者，被害人得請求賠償其物因毀損所減
    少之價額，民法第196條定有明文。依前揭規定請求賠償物
    被毀損所減少之價額，得以修復費用為估定標準，但以必要
    者為限，而修理材料以新品換舊品，應予折舊（最高法院77
    年度第9次民事庭會議決議、82年度台上字第892號判決意旨
    參照）。查系爭機車修復所需費用為3萬8,250 元，其中包
    括零件費用3萬5,250 元、換車台工資3,000 元等情，有國
    星機車行估價單可證（見刑附民卷第51頁至第53頁），揆諸
    上開說明，原告既係以新零件替代舊零件，自應就零件費用
    計算並扣除折舊，始屬公平。另被告爭執車台、引擎吊架、
    前叉避震器及空氣濾清器等維修項目與系爭事故無關，並以
    前詞置辯。經本院核對原告庭呈之系爭機車毀損狀況彩色照
    片，堪認車台部分因被告駕駛肇事車輛擦撞系爭機車，致與
    系爭機車車台相連之腳架斷裂、車身歪斜及前叉避震器有毀
    損掉漆之情形，是上開修復項目均屬必要。至空氣濾清器部
    分，因該零件位於系爭機車車體內，單憑原告提供之照片，
    難以辨識是否損壞，且未見對應位置之車殼表面有裂痕或任
    何擦撞痕跡，是被告爭執之上開維修項目，原告復自陳無證
    據可供調查（見本院卷第63頁），尚無以認定與系爭事故有
    關。又依行政院所頒固定資產耐用年數表及固定資產折舊率
    之規定，系爭機車即機械腳踏車之耐用年數為3年，依定率
    遞減法每年折舊1000分之536，另依營利事業所得稅查核準
    則第95條第6項規定「固定資產提列折舊採用定率遞減法者
    ，以1年為計算單位，其使用期間未滿1年者，按實際使用之
    月數相當於全年之比例計算之，不滿1月者，以1月計」，系
    爭機車係於108年8月出廠，有公路監理電子閘門機車車籍資
    料1份在卷足核（見本院卷第30頁），迄系爭事故發生日即1
    09年7月24日，已使用0年11月，則零件部分，扣除空氣濾清
    器1,900元，其餘3萬3,350元經計算折舊後之修復費用估定
    為1萬6,964元（詳如附表之計算式），加計工資3,000元，
    是系爭機車之修理必要費用應為1萬9,964元，原告得向被告
    請求之系爭機車維修必要費用金額為1萬9,964元。逾此範圍
    之請求，應屬無據。
　⒋精神慰撫金，得請求2萬5,000元：
　　再按不法侵害他人之身體或健康者，對於被害人因此喪失或
    減少勞動能力或增加生活上之需要時，應負損害賠償責任；
    不法侵害他人之身體、健康者，被害人雖非財產上之損害，
    亦得請求賠償相當之金額，民法第193條第1項、第195條第1
    項前段分別定有明文。再精神慰藉金之賠償須以人格權遭遇
    侵害，使精神上受有痛苦為必要，其核給之標準固與財產上
    損害之計算不同，然非不可斟酌雙方身分資力與加害程度，
    及其他各種情形核定相當之數額；所謂相當，除斟酌雙方身
    分資力外，尤應兼顧加害程度與其身體、健康影響是否重大
    以為斷（最高法院51年台上字第223號判例意旨、最高法院8
    9年度台上字第1952號判決意旨參照）。經查，被告於酒駕
    後之駕駛行為，造成原告受有左側小腿挫傷及開放性傷口、
    左側腕部擦傷等傷害，自屬不法侵害原告之身體，是以原告
    主張其因系爭事故，而受有相當之精神上痛苦，依上開法條
    規定請求非財產上損害賠償，應予准許。爰審酌原告於108
    年度、109年度均無收入，名下無財產；被告於108年度無收
    入、109年度收入78萬餘元，名下有土地及股票等財產，有
    本院依職權查詢之兩造稅務電子閘門財產所得調件明細表2
    份附卷可參，並依兩造之身分地位、經濟狀況、原告之傷勢
    及因被告上開侵權行為之侵害情節等一切情狀，認為原告請
    求精神慰撫金應以2萬5,000元為當。
　⒌綜上，原告得向被告請求之金額應為6萬1,236元【計算式：4
    ,270元＋1,890元＋1萬0,112元＋1萬9,964元＋2萬5,000元＝6萬1
    ,236元】。
四、末按給付無確定期限者，債務人於債權人得請求給付時，經
    其催告而未為給付，自受催告時起，負遲延責任。其經債權
    人起訴而送達訴狀，或依督促程序送達支付命令，或為其他
    相類之行為者，與催告有同一之效力，民法第229條第2項定
    有明文。又遲延之債務，以支付金錢為標的者，債權人得請
    求依法定利率計算之遲延利息。但約定利率較高者，仍從其
    約定利率。應付利息之債務，其利率未經約定，亦無法律可
    據者，年息為百分之五，民法第233條第1項、第203條亦有
    明文。本件原告行使對被告之侵權行為損害賠償請求權，核
    屬無確定期限之給付，經原告起訴而起訴狀繕本於110年1月
    12日補充送達於被告，有送達證書在卷可憑（見附民卷第55
    頁），被告迄未給付，當應負遲延責任。是原告請求自起訴
    狀繕本送達被告翌日即110年1月13日起至清償日止，按年息
    5％計算之法定遲延利息，核無不合。　　　
五、綜上所述，原告依系爭事故之法律關係，請求被告給付6萬1
    ,236元，及自110年1月13日起至清償日止，按年息5％計算之
    利息，為有理由，應予准許。逾此部分之請求，為無理由，
    應予駁回。
六、本件事證已臻明確，兩造其餘主張陳述及所提之證據，經審
    酌後於本件判決結果無影響，爰不逐一論述，附此敘明。
七、本件原告勝訴部分係就民事訴訟法第427條訴訟適用簡易程
    序所為被告敗訴之判決，爰依同法第389條第1項第3款之規
    定，職權宣告假執行。原告固陳明願供擔保請准宣告假執行
    ，然此僅促使本院依職權發動，毋庸為准駁之諭知。
八、訴訟費用負擔之依據：民事訴訟法第79條。本件原係以刑事
    附帶民事訴訟起訴，無庸徵繳裁判費，惟經移送本院民事庭
    審理後，原告就系爭機車請求被告損害賠償部分，經核第一
    審裁判費為1,000元，其中被告應負擔396元，餘由原告負擔
    。
中　　華　　民　　國　　111 　年　　3 　　月　　25　　日
                  中壢簡易庭  法  官  劉哲嘉
以上為正本係照原本作成。
如不服本判決，應於送達後二十日內，向本院提出上訴狀並表明
上訴理由，如於本判決宣示後送達前提起上訴者，應於判決送達
後二十日內補提上訴理由書（須附繕本）。
如委任律師提起上訴者，應一併繳納上訴審裁判費。
中　　華　　民　　國　　111 　年　　3 　　月　　25　　日
　　　　　　　　　　　　　　　書記官  鄭履任
附表
-----
折舊時間           金額
第1年折舊值        33,350×0.536×(11/12)=16,386
第1年折舊後價值    33,350-16,386=16,964